【裁判字號】    89,台上,3259
【裁判日期】    890608
【裁判案由】    重傷害案件
【裁判全文】
最高法院刑事判決                              八十九年度台上字第三二五九號
    上  訴  人  甲○○  男
    選任辯護人  劉立生律師
右上訴人因重傷害案件，不服台灣高等法院中華民國八十九年三月十五日第二審判決
（八十八年度上訴字第三五六○號，起訴案號：台灣台北地方法院檢察署八十八年度
偵字第九二、二七五號），提起上訴，本院判決如左：
    主  文
上訴駁回。
    理  由
按刑事訴訟法第三百七十七條規定，上訴於第三審法院，非以判決違背法令為理由，
不得為之。是提起第三審上訴，應以原判決違背法令為理由，係屬法定要件。如果上
訴理由狀並未依據卷內訴訟資料，具體指摘原判決不適用何種法則或如何適用不當，
或所指摘原判決違法情事，顯與法律規定得為第三審上訴理由之違法情形，不相適合
時，均應認其上訴為違背法律上之程式，予以駁回。本件原判決綜合調查證據之結果
，認上訴人甲○○共同連續犯有刑法第二百七十八條第一項使人受重傷罪之事實，因
而撤銷第一審之科刑判決，改判仍論上訴人以上開罪名，處有期徒刑柒年，已詳認
定犯罪事實之依據及憑以認定之理由，並對上訴人否認犯罪之辯詞，如何不足採信，
均已依據卷內資料予以指駁及說明，從形式上觀察，原判決並無違背法令情形。上訴
意旨謂：本件依被害人張良盈、于傑安及證人江衍信等陳述在汽車上之成年男子開槍
情形，其開槍目的，旨在幫助被人追打之上訴人脫逃，該槍係玩具槍裝鋼珠，不可能
使人受重傷，其在黑暗及混亂中未瞄準開槍，絕無使人受重傷之故意，且其藉開槍嚇
阻追打上訴人之人，亦係出於防衛上訴人權利之行為，況上訴人根本未有使張良盈、
于傑安受重傷之意思，原判決仍論處上訴人罪刑，顯有未當等語，係就原判決已詳為
論斷與說明之事項，再為事實上之爭執，殊非適法之第三審上訴理由。又原判決引述
被害人張良盈、于傑安之指訴，及證人江衍信、許露芳、江青峰不利上訴人之供證，
資為論罪基礎，雖未將上開諸人之供詞，於理由內列載，稍嫌簡略，但已分別列出供
詞之出處即註明偵審卷之頁數，究不得指摘為理由不備。再彼此互毆，必以一方初無
傷人之行為，因排除對方不法之侵害而加以還擊，始得主張正當防衛。本件依原判決
所認定之事實，係上訴人先棍打于傑安受傷，于傑安、張良盈加以反擊，上訴人即高
喊該成年男子開槍，該成年男子果對張良盈、于傑安共發射十餘發鋼珠，依上說明，
上訴人自不得主張正當防衛。又上訴人高喊該成年男子開槍，該成年男子果以玩具槍
裝填鋼珠對張良盈、于傑安連續擊發十餘發，致張良盈右眼失明，于傑安右肩擦、瘀
傷，原判決論上訴人具有使人受重傷之不確定故意而論處本件罪刑，其適用法則洵無
違誤。上訴意旨指其行為，縱應成立犯罪，亦只應論以刑法第二百七十七條第二項後
段傷害致重傷罪，尚有誤會。此外，上訴人徒憑己意，對原審職權之適法行使及原判
決理由已詳為論斷之事項，任意爭辯，顯與法定上訴第三審之形式要件不符，其上訴
違背法律上之程式，應予駁回。
據上論結，應依刑事訴訟法第三百九十五條前段，判決如主文。
中      華      民      國    八十九    年      六      月      八      日
                              最高法院刑事第七庭
                                  審判長法官  謝  家  鶴
                                        法官  洪  文  章
                                        法官  花  滿  堂
                                        法官  陳  世  淙
                                        法官  洪  佳  濱
      右正本證明與原本無異
                                              書  記  官
中      華      民      國    八十九    年      六      月     二十     日
                                                                        Ｔ


司法院資訊處製作；財團法人民間司法改革基金會備份。
